【裁判字號】    97,抗,9
【裁判日期】    970512
【裁判案由】    拍賣抵押物
【裁判全文】
臺灣雲林地方法院民事裁定                 97年度抗字第9號
抗  告  人  甲○○
被抗告人    乙○○
上列當事人間聲請拍賣抵押物事件，抗告人對於中華民國97年3
月26日本院所為裁定（96年度拍字第369 號）提起抗告，本院裁
定如下：
    主  文
抗告駁回。
抗告程序費用由抗告人負擔。
    理  由
一、按扺押權人，於債權已屆清償期而未清償者，得聲請法院拍
    賣抵押物，就其賣得價金而受清償，民法第873 條第1 項定
    有明文。是抵押權人依此項規定聲請拍賣抵押物係屬非訟事
    件，法院所為准駁之裁定，無確定實體上法律關係存否之性
    質，於債權及抵押權之存否無既判力，故祇須其抵押權已經
    依法登記，且債權已屆清償期而未受清償，法院即應為准許
    拍賣抵押物之裁定，至對於此項法律關係有爭執之人，應另
    提起訴訟，以求解決，不得僅依抗告程序聲明其爭執，並據
    為廢棄拍賣抵押物裁定之理由（最高法院51年10月8 日民刑
    庭總會決議(三)參照）。
二、被抗告人於原審聲請意旨略以: 抗告人於民國86年1 月28日
    以附表所示不動產，為債務人陳王杏向被抗告人之前手中國
    農民銀行股份有限公司 (現已合併改制為合作金庫商業銀行
    股份有限公司）借款之擔保，設定最高限額新台幣（下同）
    1200萬元之抵押權，存續期間自86年1 月28日起至116 年1
    月28日止，債務清償日期各別訂明於借據內，並於86年1 月
    29日辦妥登記在案。嗣債務人陳王杏於86年1 月30日邀同陳
    清秀、甲○○及聲請人為連帶保證人向中國農民銀行借用10
    00萬元，約定利息按該行牌告基本放款利率加百分之二機動
    調整計算，借款期限為二年，以每月為一期，分期攤還本息
    ，遲延利息及違約金依該行規定計付，詎債務人陳王杏未遵
    期繳納本息，乃由聲請人於96年9 月29日代為清償本金800
    萬元及利息510,558 元，計8,510,558 元，並於96年12 月5
    日辦理抵押權讓與登記在案。茲因債務人陳王杏對聲請人所
    負債務未為清償，為此聲請拍賣抵押物，以資受償等語，爰
    提出他項權利證明書、抵押權設定契約書、代償證明書等影
    本及土地登記謄本為證。依法聲請裁定拍賣抵押物等語。
三、原審則以: 本件經依法通知抗告人表示意見，抗告人收受通
    知後，雖具狀陳稱其未取得任何借款，雙方間又無內部分擔
    約定，本件既無債權，自不得准許被抗告人之聲請，請求予
    以駁回等語。惟依抗告人所述，其債權之存否已涉及實體事
    項之爭議，應由抗告人另循訴訟途徑以資解決，法院不得於
    非訟事件程序加以審究，而裁定准許拍賣抵押物。
四、抗告意旨則略以: 系爭抵押土地係抗告人與被抗告人所共有
    ，所有權應有部分各1/2 。因陳清秀、陳王杏夫妻（被抗告
    人之父母）欲借貸系爭款項，抗告人礙於人情始與被抗告人
    一起擔任物上保證人及連帶保證人，故雙方並無所謂內部分
    擔之問題。且抗告人對於系爭借款並未取得分文，雙方又無
    內部分擔之約定，則被抗告人以代償債務之1/2 即債權額4,
    255,279 元聲請拍賣抵押物，即屬無據。況本件雙方同為系
    爭借貸債務之連帶保證人及物上保證人，抗告人並非主債務
    人，被抗告人代清償系爭借款，應依民法第281 條第1 項規
    定求之於內部分擔之有無，尚難逕依被抗告人之聲請而裁定
    准予拍賣抵押物。為此，提起本件抗告請求廢棄原裁定，另
    為適法之裁定等語。
五、按連帶債務人中之一人，因清償、代物清償、提存、抵銷或
    混同，致他債務人同免責任者，得向他債務人請求償還各自
    分擔之部分，並自免責時起之利息。前項情形，求償權人於
    求償範圍內，承受債權人之權利。民法第281 條定有明文。
    本件雙方既均係系爭借貸之連帶保證人及物上保證人，則雙
    方均應與主債務人就系爭借貸負連帶清償之責，為連帶債務
    人無誤。而被抗告人既已清償系爭借貸，致抗告人同免責任
    ，則依上開規定，被抗告人得向抗告人請求償還各自分擔之
    部分，及自免責時起之利息，並於求償範圍內，承受債權人
    之權利。且系爭抵押權業經債權人合作金庫商業銀行連同所
    擔保之全部債權讓與被抗告人，並經登記完畢，則被抗告人
    自得於求償權範圍內，聲請法院裁定准予拍賣抵押物。
六、且按連帶債務人相互間，除法律另有規定或契約另有訂定外
    ，應平均分擔義務，民法第280 條前段亦有明文規定。本件
    雙方既未就所保證之債務為分擔之約定，依上開規定意旨，
    自應由連帶債務人平均分擔，抗告人以雙方無分擔之約定，
    而主張其無分擔義務云云，顯與上開規定不合，已無可採。
    況且，抗告人所主張其分擔債務之存否，已涉及實體事項之
    爭議，依首揭意旨，應由抗告人另循訴訟途徑解決，不得僅
    依抗告程序聲明其爭執，並據為廢棄拍賣抵押物裁定之理由
    。從而，原審裁定准許拍賣抵押物，並無不合。抗告人仍執
    陳詞，提起抗告，請求廢棄原裁定，為無理由，應予駁回。
七、據上論結，本件抗告為無理由，依非訟事件法第46條、第21
    條第2 項，民事訴訟法第495 條之1 第1 項、第449 條第1
    項、第78條，裁定如主文。
中    華    民    國    97    年    5     月    12    日
                  審判長法    官  林秋火
                        法    官  陳秋如
                        法    官  黃一馨
如不服本裁定，僅得於收受本裁定正本送達後10日內，以適用法
規顯有錯誤為理由，向本院提出抗告狀（須附繕本一份，並繳納
再抗告裁判費新台幣1,000 元），經本院許可後始得再抗告。
中    華    民    國    97    年    5     月    12    日
                        書記官    王秀如


司法院資訊處製作；財團法人民間司法改革基金會備份。
